臺灣屏東地方法院刑事判決　　　　　　 95年度交訴字第113號
公　訴　人　臺灣屏東地方法院檢察署檢察官
被　　　告　丙○○○
上列被告因過失致死案件，經檢察官提起公訴（95年度偵字第57
45號），被告於本院準備程序中就被訴事實為有罪之陳述，經本
院合議庭裁定由受命法官獨任進行簡式審判程序，本院判決如下
：
    主  文
丙○○○因過失致人於死，處有期徒刑柒月，緩刑參年，緩刑期
內付保護管束，並向公益團體、地方自治團體或社區提供伍拾小
時之義務勞務。
    事  實
一、丙○○○於民國95年1 月9 日14時25分許，駕駛車牌號碼VX
　　-6556 號自小客車，沿屏東縣枋寮鄉○○村○○路由南往北
  　方向行駛，途經中山路2 段134 號前處，本應注意汽車駕駛
    人變換車道時，應先顯示方向燈光或手勢及禮讓直行車先行
    ，並注意安全距離，以避免發生碰撞之危險，且依當時天候
　　晴、日間自然光線、無缺陷之柏油路面、視距良好等情況，
  　並無不能注意之情形，竟疏未注意，貿然從中間側車道變換
　　至外側車道，適有同向之唐少華騎乘車號WYW-132 號輕機車
　　行駛在該處之外側車道，閃避不及，撞及丙○○○所駕駛之
　　自小客車後右側車尾，因而人車倒地，造成唐少華受有左側
　　額顳部腦挫傷出血、左顳部顱骨骨折、左鎖骨骨折之傷害，
　　，丙○○○肇事後仍停留於現場，並於警員到場處理時，自
  　首表示其係肇事者並接受裁判，而唐少華經送醫救治後，仍
    延至同年月26日20時15分許傷重不治。
二、案經臺灣屏東地方法院檢察署檢察官據報相驗後自動檢舉而
    偵查起訴。
    理　由
一、本件被告所犯係死刑、無期徒刑、最輕本刑為3 年以上有期
    徒刑以外之罪，其於本院準備程序中就被訴事實為有罪之陳
    述，經法官告知被告簡式審判程序之旨，並聽取公訴人、被
    告之意見後，由本院合議庭依刑事訴訟法第273 條之1 第1
    項規定，裁定由受命法官獨任進行簡式審判程序，先予敘明
    。
二、訊據被告對於上開駕車肇事致被害人唐少華死亡之事實供承
    不諱，並有道路交通事故現場圖、道路交通事故調查報告表
    (一)、(二)、現場照片14張在卷可稽。又被害人確因本件車禍，
    受有左側額顳部腦挫傷出血、左顳部顱骨骨折、左鎖骨骨折
　　等傷害經送醫不治死亡，亦經臺灣屏東地方法院檢察署檢察
　　官督同法醫師相驗屬實，有相驗筆錄、相驗屍體證明書、鑑
　　定驗斷書及枋寮醫院診斷證明書附卷可憑。按行車遇有變換
　　車道時，應先顯示方向燈光或手勢；汽車變換車道時，應讓
    直行車先行，並注意安全距離，道路交通安全規則第91條第
    6 款、第98條第1 項第6 款分別定有明文。本件被告駕駛車
    牌號碼VX-6556 號自小客車，沿屏東縣枋寮鄉○○村○○路
    由南往北方向行駛，途經中山路2 段134 號前處，本應注意
    汽車駕駛人變換車道時，應先顯示方向燈光或手勢及禮讓直
    行車先行，並注意安全距離，以避免發生碰撞之危險，而依
    當時天候晴、日間自然光線、無缺陷之柏油路面、視距良好
    等情況，並無不能注意之情形，竟疏未注意，貿然從中間側
    車道變換至外側車道，以致與同向之唐少華騎乘車號WYW-13
    2 號輕機車相撞肇事，自難辭過失之責。又本件車禍經送臺
    灣省高屏澎區車輛行車事故鑑定委員會鑑定，認被告駕駛自
    小客車變換車道未注意安全距離為肇事原因，亦同此見解，
    有該會95年11月24日高屏澎鑑字第951015號函附之鑑定書在
    卷可佐。綜上所述，被害人因本件車禍受傷死亡，其死亡與
    被告之過失行為間，顯有相當因果關係，事證明確，被告犯
    行洵堪認定。
三、按行為後法律有變更者，適用行為時之法律，但行為後之法
    律有利於行為人者，適用最有利於行為人之法律，刑法第2
    條第1 項定有明文。本件被告行為後，刑法及刑法施行法業
    於94年2 月2 日經總統以華總一義字第09400014901 號令修
    正公布，並於95年7 月1 日施行，參酌最高法院95年5 月23
    日刑事庭第8 次會議決議意旨，刑法第2 條第1 項之規定，
    係規範行為後法律變更所生新舊法律比較適用之準據法，於
    刑法修正施行後，應適用刑法第2 條第1 項之規定，為「從
    舊從輕」之比較。另於比較時應就罪刑有關之共犯、未遂犯
    、想像競合犯、牽連犯、連續犯、結合犯，以及累犯加重、
    自首減輕暨其他法定加減原因（如身分加減）與加減比例等
    一切情形，本於統一性及整體性原則，綜其全部罪刑之結果
    而為比較。茲就本件刑法修正前後之條文比較如下：
　(一)刑法第276 條第1 項之罰金刑業經刑法施行法第1 條之1 規
　　定，修正提高30倍，並由銀元改為新台幣，亦即法定罰金刑
  　為新台幣6 萬元以下，及依修正後刑法第33條第5 款規定「
　　罰金：新台幣1 千元以上，以百元計算之」等規定觀之，修
　　正後刑法第276 條第1 項之罰金刑，最低為新台幣1 千元；
　　而修正前刑法第276 條第1 項之罰金刑，法定最高罰金刑度
　　依修正前之罰金罰鍰提高標準條例第1 條前段規定提高為10
　　倍，為銀元2 萬元即新台幣6 萬元，另依修正前刑法第33條
　　第5 款規定「罰金：銀元1 元以上」，該罪最低度罰金刑為
　　銀元1 元即新台幣3 元，是經比較後，自應適用行為時即修
　　正前之刑法第276 條第1 項規定較有利於被告。
　(二)關於自首減刑之規定，修正前刑法第62條前段係規定「必減
  　輕其刑」，修正後同條則規定「得減輕其刑」，故亦以修正
    前之刑法第62條前段規定較有利於被告。
  (三)綜上，經整體比較結果，本件應適用修正前刑法之相關規定
　　，較有利於被告。
四、核被告所為，係犯修正前刑法第276 條第1 項之過失致死罪
    。又被告於肇事後停留於現場，並於警察到場處理時，當場
    承認其為肇事人，有屏東縣警察局枋寮分局調查報告在卷可
    稽，核與自首之要件相符，爰依修正前刑法第62條前段規定
    減輕其刑。茲審酌被告因其個人一時之疏忽，導致被害人死
    亡，且被告之過失行為為本件車禍事故之肇事原因，被害人
    則無任何肇事因素，被告之過失行為實有不該，惟被告前無
    未曾受任何有期徒刑之宣告，素行尚佳，有臺灣高等法院被
    告前案紀錄表可稽，且被告於本案犯罪後坦承犯行等一切情
    狀，量處如主文所示之刑。又被告犯罪後多次前往醫院探視
    、照顧被害人，業據被告及行政院國軍退除役官兵輔導委員
    會枋寮地區服務組組長即證人乙○○陳明在卷，足見被告犯
    罪後已以具體行動表示其悔意，而被害人係單身退役榮民，
    並無任何眷屬，且被告投保之明台產物保險股分有限公司亦
    已同意理賠行政院國軍退除役官兵輔導委員會所請求之賠償
    金額，業據明台產物保險股份有限公司業務員甲○○到庭陳
    述明確，故綜上，本院認為被告經此案件之偵審程序後，應
    已知警惕，無再犯之虞，所宣告之刑以暫不執行為適當，爰
    宣告緩刑3 年，以啟自新，惟為確實督促被告保持善良品行
    ，並有正確法律觀念，爰依刑法第74條第2 項第5 款、第93
    條第1 項第2 款規定，併命被告應向公益團體、地方自治團
    體或社區提供50小時之義務勞務，且緩刑期間內付保護管束
    。
據上論斷，應依刑事訴訟法第273 條之1 第1 項、第299 條第1
項前段，刑法第2 條第1 項前段、修正前刑法第276 條第1 項、
第62條，刑法第74條第第1項第1款、第2 項第5 款、第93條第1
項第2 款規定、罰金罰鍰提高標準條例第1 條前段，判決如主文
。
本案經檢察官靳隆坤到庭執行職務
中　　華　　民　　國　　96　　年　　4 　　月　　23　　日
                  刑事第四庭    法  官  王炳人
以上正本證明與原本無異。
如不服本判決應於收受本判決送達後十日內向本院提出上訴書狀
，其未敘述上訴理由者，並得於提起上訴後十日內向本院補提理
由書狀（均須按他造當事人之人數附繕本）「切勿逕送上級法院
」
中　　華　　民　　國　　96　　年　　4 　　月　　25　　日
                                書記官  潘豐益
附錄本判決論罪之法條：
刑法第276條第1項
因過失致人於死者，處二年以下有期徒刑、拘役或二千元以下
罰金。
